# 请教陈版---限制性股票激励会计处理

提问人：chierbuxi 时间：2011-08-06 00:44:03
看了好几家限制性股票激励方案，发现授予日非立即可行权的情况下，各公司会计处理不一样。按照会计准则，该情况下不做会计处理。但有的公司却根据授予数量和授予价格确认股本和股本溢价，请陈老师解答

回答人：chenyiwei
这种情况下，法律上股本已在授予日这一天增加，同时激励对象也应当在这一日按授予价格缴款，所以按授予价格确认股本和资本公积增加还是需要的。股份支付的公允价值（国内多数按内在价值确定，即标的股票的公允价值和授予价格之间的差额）在等待期内摊销计入损益。

回答人：chenyiwei
回复 chierbuxi 的帖子
一般做法是登记股本增加（在登记公司、工商等均作登记），所以股本在该日是会增加的。如果最终没有满足股份支付协议中的相关条款导致最终未被授予的，则需由公司回购（回购价一般按照当初入股价格确定），并履行减资程序。

回答人：chenyiwei
回复 chierbuxi 的帖子
“授予日不作会计处理”是指在并非授予日立即可行权的股份支付中，对所授予的权益工具，授予日不作会计处理。但不是所获得的股票不作会计处理。所获得的股票，应按照股份公司接受增资的相关规定进行会计处理。
这里需要注意一个问题：注意区分“标的股票”和“权益结算的股份支付中授予的权益工具”。两者并非同一概念。即使是采用限制型股票方式的股权激励，限制性股票本身也不是股份支付准则中讨论的所授予的权益工具。权益结算的股份支付中授予激励对象的权益工具是一项在满足规定条件的前提下以固定价格购买固定数量标的股票的权利，其内在价值（授予日公允价值）等于标的股票公允价值与约定的行权价格之差。我们所说的在授予日立即确认费用或者在等待期内分期确认费用的“股份支付费用”实际上是指该权益工具的价值，而不是标的股票的公允价值。对这两者的区别要搞清楚，就容易理解了。

回答人：chenyiwei
回复 chdsx 的帖子
这个问题目前实务上尚未达成一致意见，你可以看看投行版面的这个帖子就知道实务中的分歧有多大了：http://bbs.esnai.com/thread-4744125-1-1.html
但是这个问题从会计原理上讲应当是明确的：综合考虑所有与股权转让相关的所有协议的条款（不仅仅看股权转让协议或增资扩股协议），确定其中是否包含服务期限条件和业绩条件等可行权条件，如果有可行权条件的，则在可行权条件预计得到满足的期限内将股权激励相关费用摊销计入损益；如果没有可行权条件的，则授予日一次性计入损益。

回答人：chenyiwei
回复 chierbuxi 的帖子
对于分期解锁的股份支付，每期解锁的部分应当单独作为一项股份支付，在其各自的等待期内摊销计入损益。事实上有加速行权的效果。
例如，股份支付总费用为a，假定分三期解锁（分别为授予日后的 24 、 36 、 48 个月），每期解锁1/3，则： 第一个周年日确认费用：
a/3/2+a/3/3+a/3/4 第二个周年日确认费用：a/3/2+a/3/3+a/3/4 第三个周年日确认费用：a/3/3+a/3/4 第四个周年日确认费用：
a/3/4

回答人：chenyiwei
回复 chdsx 的帖子
1 、应是这样。没有研究过瑞和装饰的具体资料，你看看资本公积变动中有无与管理费用的增加相对应的金额，还是和其他变动混杂在一起披露了，没有单独披露。
2 、大股东低价转让股权，实际上是为拟上市公司承担了股权激励相关费用。所以大股东不应就转让价格与原账面价值之间的差额确认损益，而是应当确认为对拟上市公司的追加投资成本。实务中此类标的股权也就是拟上市公司自身的股权，所以借记“长期股权投资——拟上市公司”，贷记“长期股权投资——拟上市公司”的结果就是对报表无影响，但应当备查登记股份数和股权比例的减少。在合并报表层面作为在不丧失控制权的前提下部分处置子公司股权处理。

回答人：chenyiwei
回复 chierbuxi 的帖子
如果解锁比例分别为20%、30%、50%，则：
第一个周年日确认费用：a 20%/2+a 30%/3+a 50%/4 第二个周年日确认费用： a 20%/2+a 30%/3+a 50%/4 第三个周年日确认费用：
a 30%/3+a 50%/4 第四个周年日确认费用：a*50%/4

提问人：chdsx 时间：2011-08-07 09:54:20
回复 chenyiwei 的帖子
上市公司执业企业会计准则监管问题解答[2009]第 1 期中：
问题7.上市公司大股东将其持有的其他公司的股份按照合同约定价格（低于市价）转让给上市公司的高级管理人员，上市公司如何进行会计处理？ 　　解答：该项行为的实质是股权激励，应该按照股份支付的相关要求进行会计处理。根据《企业会计准则第 11 号一一股份支付》及应用指南，对于权益结算的涉及职工的股份支付，应当按照授予日权益工具的公允价值记入成本费用和资本公积，不确认其后续公允价值变动。 具体会计处理 每期确认时这样做分录就可以了？ 借：管理费用 贷：资本公积-其他资本公积

回答人：chenyiwei
不能这样简单考虑，而且这个问答的前提也有问题。“将其持有的其他公司的股份转让”，只有当该企业与拟上市公司同属一个企业集团时，才构成股权激励，否则就是一般的非货币性薪酬。

提问人：chierbuxi 时间：2011-08-07 19:26:17
回复 chenyiwei 的帖子
这种会计处理我明白，但是特尔佳的结果这样计算不出来，那他家是按照什么标准计算的呢？

回答人：chenyiwei
你看看是否各期解锁的数量不同。

提问人：nhkb 时间：2012-03-14 20:28:05
回复 chenyiwei 的帖子
陈老师：特尔佳系满 12 个月后即可解锁。 计算方法是不是： 第一个周年日确认费用：a 20%+a 30%/2+a 50%/3 第二个周年日确认费用： a 30%/2+a 50%/3 第三个周年日确认费用： a 50%/3 第四个周年日确认费用： 0

回答人：chenyiwei
没有仔细研究过这个案例，请注意核实三次解锁的等待期是否分别为 12 个月、 24 个月、 36 个月。如果是，你说的大致上合理。

提问人：wjcpa9568 时间：2014-09-12 14:28:48
请教陈总， 请教陈总， 现有一公司也是限制性股票激励计划，设2013-1-1日为授予日 80 股，预留 20 股，最终确定价格 5 元，股票来源为公司为激励对象定向发行的普通股， 4 期每期等额25%解锁。请教下述处理： 1 授予日当日的会计处理，借方科目是什么，贷方股本、资本公积，金额为 80 5 2 限制性股票激励总成本为 100 50 对吗？ 3 按照上述公式分别计算各年进入管理费用的数额，设2013--2017 分别为A、B、C、D、E, 则当年管理费用计入的费用为A？，资本公积计入数额是否为A+授予日股票80*（5-1）

回答人：chenyiwei
1 、借方科目为现金。 2 、不是，股份支付费用应等于授予日这些限制性股票的公允价值与授予价格之间的差额。 3 、是。

提问人：chen316bo 时间：2014-09-12 14:54:35
财政部就有关会计处理征询函的复函中有提到：“向职工发行的限制性股票按有关规定履行了注册登记等增资手续的，在授予日，企业应当根据收到的职工缴纳的认股款确认股本和资本公积（股本溢价），同时就回购义务确认负债（作收购库存股处理）。” 请教下陈版主，授予附有回购义务的限制性股票，在授予日，如何预计回购应确认的负债，怎么做会计处理。是否只要附有回购义务就一定需要确认该负债呢？

回答人：chenyiwei
我理解，由于限制性股票激励方案通常会约定如果不满足解锁条件，则公司需按原授予价格回购已经授予的股份并注销，而是否满足解锁条件并不是完全可由公司控制的事项，因此公司无法主动避免或推迟回购义务的发生，因此属于一项金融负债，其初始计量金额应等于限制性股票的授予价格。到等待期满，确定可以解锁之后，再把该项回购义务负债予以转销。 确认该回购义务负债的会计分录：借：资本公积，贷：其他非流动负债 期满确定无需回购时的会计分录：借：其他非流动负债，贷：资本公积
《企业会计准则第 37 号——金融工具列报（ 2014 年修订）》第十一条：除根据本准则第三章分类为权益工具的金融工具外，如果一项合同使发行方承担了以现金或其他金融资产回购自身权益工具的义务，即使发行方的回购义务取决于合同对手方是否行使回售权，发行方应当在初始确认时将该义务确认为一项金融负债，其金额等于回购所需支付金额的现值(如远期回购价格的现值、期权行权价格的现值或其他回售金额的现值)。如果最终发行方无需以现金或其他金融资产回购自身权益工具，应当在合同到期时将该项金融负债按照账面价值重分类为权益工具。

提问人：chen316bo 时间：2014-09-13 11:46:54
理解了，感谢解答！一开始还对“做收购库存股处理”理解不了，以为是直接借记库存股。如果无法满足解锁条件，需要回购时，借：
库存股 贷：资本公积 同时，借：其他非流动负债 贷：银行存款 应该是这么处理吧？ 陈版的解答很细致，再次感谢！

回答人：chenyiwei
基本可以这样理解。

提问人：wjcpa9568 时间：2014-09-15 10:27:28
请问 陈总，下列问题 3 按照上述公式分别计算各年进入管理费用的数额，设2013--2017分别为A、B、C、D、E, 则当年管理费用计入的费用为A？，资本公积计入数额是否为A+授予日股票80*（5-1）？

回答人：chenyiwei
是。

提问人：wjcpa9568 时间：2014-09-16 09:39:26
再次麻烦陈总， 1 该公司股份支付费用按“股份支付费用应等于授予日这些限制性股票的公允价值与授予价格之间的差额"计算后，与公司公告的费用总额差异较大，原因有可能是？ 2 2013计入管理费用的费用，与资本公积的数不一致，为什么？ 3 对该项股权激励企业计提了递延所得税资产，为什么？ 4 您说得确认预计负债，是否需计入 2013 的报表？ 多谢，给您添麻烦了。

回答人：chenyiwei
1 、不清楚该公司公告信息情况，请与公司沟通核对。 2 、计入资本公积的金额包括了对激励对象的授予价格超出股份面值的部分。
3 、请参考《计学撮要 2013 》专题 1 第二章。 4 、在激励对象缴款日确认回购义务相关负债。

提问人：zengfengxia 时间：2014-09-19 10:19:08
2013 年度的监管报告中有一段话，就激励对象认购限制性股票支付的款项而言，其实质是激励对象在授予日预付给上市公司的押金。如果达到解锁条件，则押金自动转化为解锁对价，激励对象最终获得可上市流通转让的股票；如果未达到解锁条件，则押金返还给激励对象。基于该款项的负债性质，上市公司应在取得该款项时，按照取得的认股款确认股本和资本公积（股本溢价），同时就回购义务全额确认一项负债并确认库存股。 重点是“同时就回购义务全额确认一项负债并确认库存股”，在激励对象认购限制性股票的时点同时确认库存股怎么理解？实务中有些限制性股权是享有分红权利的。

回答人：chenyiwei
我理解是指根据回购义务的金额借：库存股，贷：负债。但对于持股期间可享受股东权利的限制性股票，确认回购义务时应当借记资本公积更为合适。

提问人：liugangqd 时间：2014-12-02 22:09:56
假如按该计算方法计算出第一、二个周年日各应摊销费用 500 万元，第三个周年日因未达到可行权条件，是否在第三年冲回 500 万，同时要仍要确认该周年日的费用，根据公式第三个周年日应确认的费用小于第二个周年日，这样冲费用岂不出现负数？

回答人：chenyiwei
第三个周年日确认费用为零，同时冲回前两年确认的 1000 万，即第三年费用为－ 1000 万，累计为零。

提问人：liugangqd 时间：2014-12-04 14:34:05
第四个周年日是否能行权尚不确定，第四个周年日的费用不需在第三年摊销一部分吗？

回答人：chenyiwei
与第四个周年日相关的股份支付费用，在不确定第四批是否不能行权的情况下，仍按原方法继续正常确认。前面的回复没有考虑后续的批次。感谢补充。

提问人：liugangqd 时间：2014-12-04 15:13:05
“取消股权激励计划通常源于公司或者员工主动的行为，会计处理结果视同加速行权，将剩余等待期内应确认的金额立即计入当期损益，同时确认资本公积。”取消股权激励计划即没有人可以行权，为什么还要确认费用呢？一直不理解。难道是回购股权的时候再将这部分费用冲回？

回答人：chenyiwei
在权益结算的股份支付中，累计需确认的股份支付费用＝所授予的权益工具于授予日的公允价值*所授予的权益工具数量。其中“所授予的权益工具数量”是根据服务期限条件和非市场业绩条件的满足情况确定的。只要满足了服务期限条件和非市场业绩条件，即认为相应数量的权益工具已经授予，而不论最终实际解锁或行权情况如何。所以，在股份支付取消的情况下，相当于放弃了原先的服务期限条件和非市场业绩条件的要求，相应地，认为原先要到等待期满时才能满足的条件，现在提前满足了，等待期提前结束，所以相应数量的权益工具在取消时全部满足条件，相应地将原先需在后续等待期间逐步确认的费用在取消时一次性确认。

提问人：liugangqd 时间：2014-12-05 11:27:22
提前行权，同时确认股权激励费用及资本公积，而实际上股份支付没有兑现，也就是上市公司要回购该部分股票的，那么在回购时要将实收资本、资本公积及费用同时冲回吗？

回答人：chenyiwei
要。在限制性股票形式的股权激励中，激励对象取得限制性股票时，上市公司应确认一项回购义务（CAS 37(2014)第十一条），后续如果实际发生回购，则属于对该负债的结算，借负债贷银行存款，同时借股本贷资本公积。

提问人：liugangqd 时间：2014-12-05 13:36:32
不好意思，陈版，我是想问在股份支付取消的情况下，等待期提前结束，要加速行权，将股权激励费用一次性摊销完，举个例子：
2013 年公司确定取消股权激励计划，那么原本应于 2014 年、 2015 年确认的股权激励费用同时要在 2013 年确认（假如是 5000 万），那么 2014 年公司回购注销股权激励涉及的股份时，要把 2013 年一次性确认的费用 5000 万全部在 2014 年冲回来，增加 2014 年当期利润，这样岂不可以成为上市公司调节利润的手段？

回答人：chenyiwei
回购时不需要冲回取消时提前确认的费用。回购价格通常等于当初的授予价格，按CAS 37(2014)第十一条的规定，在授予日就要按照假定需回购情况下的回购价款确认负债的，所以直接转销该负债就可以了。

提问人：liugangqd 时间：2014-12-05 22:33:28
还是不太明白取消股份支付，要一次性确认费用，同时增加资本公积到底有什么意义？平白无故的增加了当期的一块费用，对净资产又没有影响。

回答人：chenyiwei
视同相应数量的权益工具提前授予（无论最后能否行使），所以要确认与该部分权益工具有关的费用。

提问人：liepuning 时间：2014-12-13 00:52:10
陈版 2014 年会计教材 股份支付 第 303 页 有这么一句话“以内在价值计量该权益工具，内在价值的变动计入当期损益”这个 内在价值的变动计入当期损益 怎么理解呢？ 这句话应该仅适用于 以现金结算的股份支付吧？权益结算只用的是授予日的公允或说是内在价值。？

回答人：chenyiwei
这一条是针对权益结算股份支付的。请看《讲解 2010 》P183中的说明：
3 ．权益工具公允价值无法可靠确定时的处理 在极少情况下，授予权益工具的公允价值无法可靠计量。在这种情况下，企业应当在获取对方提供服务的时点、后续的每个报告日以及结算日。以内在价值计量该权益工具，内在价值变动计入当期损益。同时，企业应当以最终可行权或实际行权的权益工具数量为基础，确认取得服务的金额。内在价值是指交易对方有权认购或取得的股份的公允价值，与其按照股份支付协议应当支付的价格的差额。企业对上述内在价值计量的已授予权益工具进行结算，应当遵循以下要求： （ 1 ）结算发生在等待期内的，企业应当将结算作为加速可行权处理。即立即确认本应于剩余等待期内确认的服务金额； （ 2 ）结算时支付的款项应当作为回购该权益工具处理，即减少所有者权益。结算支付的款项高于该权益工具在回购日内在价值的部分，计入当期损益。

提问人：liepuning 时间：2014-12-13 01:09:10
我刚刚看到了，那我还是不理解，内在价值的变动计入当期损益是啥意思，如果只适用权益结算的话，那只用到授予日的公允价即内在价值，何来内在价值的变动呢？

回答人：chenyiwei
内在价值的变动计入损益，是因为内在价值计量仅仅是公允价值不能可靠计量时的权宜之计，暂时以授予日的内在价值计量，但在后续还要不断调整其计量金额（这是对权益工具在授予后不再确认其公允价值变动的原则的一项例外）。最终要使等待期满时累计确认的费用等于行权价与当日市价之差与授予权益工具的数量的乘积。而股份支付费用以权益工具公允价值计入损益，所以对其公允价值估值的调整也就是计入损益。

提问人：liepuning 时间：2014-12-13 01:25:13
最终要使等待期满时累计确认的费用等于行权价与当日市价之差与授予权益工具的数量的乘积。也就是等于的是等待期满那一天的市价而不是用 授予日当时的市价？此外如果是授予限制性股票，这个股票是从大股东那里受让来的，分录是 借 管理费用 贷：股本溢价吗？不是贷：其他资本公积？

回答人：chenyiwei
1 、这种做法是仅仅针对在授予日不能合理估计权益工具公允价值的特殊情况的，不具有普遍适用性，其他情况应按授予日公允价值，后续不再确认其变动。 2 、在确认费用同时贷记其他资本公积，等待期满后转股本溢价。

提问人：zengfengxia 时间：2014-12-15 11:12:27
在极少情况下，授予权益工具的公允价值无法可靠计量。在这种情况下，企业应当在获取对方提供服务的时点、后续的每个报告日以及结算日。以内在价值计量该权益工具，内在价值变动计入当期损益。同时，企业应当以最终可行权或实际行权的权益工具数量为基础，确认取得服务的金额。内在价值是指交易对方有权认购或取得的股份的公允价值，与其按照股份支付协议应当支付的价格的差额。 陈版，这一段一直不理解，内在价值和公允价值的关系是什么？

回答人：chenyiwei
这样做的目的应当是使最终累计确认的费用尽可能接近于使用授予日公允价值计量权益工具情况下等待期内累计应确认的费用。

回答人：chenyiwei
公允价值的确定要考虑包括时间价值等在内的多项要素，因此内在价值不能简单地等同于公允价值。但在公允价值实在无法确定的情况下，也就只能退而求其次，以内在价值代替，但不断地要求对内在价值进行修正。

提问人：liepuning 时间：2014-12-13 00:52:10
chenyiwei 发表于 2011-8-7 13:12
“授予日不作会计处理”是指在并非授予日立即可行权的股份支付中，对所授予的权益 ... 陈版 2014 年会计教材 股份支付 第 303 页 有这么一句话“以内在价值计量该权益工具，内在价值的变动计入当期损益”这个 内在价值的变动计入当期损益 怎么理解呢？ 这句话应该仅适用于 以现金结算的股份支付吧？权益结算只用的是授予日的公允或说是内在价值。？

回答人：chenyiwei
附件是EY Global编写的《International GAAP 2014》第三十章，请看其中的8.8节“Awards whose fair value cannot be measured reliably”。
30 Share-based payment.pdf
(1.41 MB, 下载次数: 106)
2014-12-16 19:05 上传

提问人：suguar 时间：2014-12-30 23:42:23
这里需要注意一个问题：注意区分“标的股票”和“权益结算的股份支付中授予的权益工具”。两者并非同一概念。即使是采用限制型股票方式的股权激励，限制性股票本身也不是股份支付准则中讨论的所授予的权益工具。权益结算的股份支付中授予激励对象的权益工具是一项在满足规定条件的前提下以固定价格购买固定数量标的股票的权利，其内在价值（授予日公允价值）等于标的股票公允价值与约定的行权价格之差。我们所说的在授予日立即确认费用或者在等待期内分期确认费用的“股份支付费用”实际上是指该权益工具的价值，而不是标的股票的公允价值。对这两者的区别要搞清楚，就容易理解了。
是不是分别就股票和权益工具分别进行会计处理 借：银行存款 　　贷：股本 　　　　资本公积——股本溢价借：管理费用 贷：资本公积——股本溢价（此处是直接计入溢价吗，还是先计入资本公积????不是限制性股票吗，为什么可以立即行权，没有禁售期吗，不需要满足解锁条件吗）

回答人：chenyiwei
可以这样理解。另外须注意：在满足解锁条件之前，还需根据CAS 37第十一条的规定，就回购这些股票的义务确认一项负债。这一点在证监会的《 2013 年上市公司年报会计监管报告》中也有提到。

提问人：suguar 时间：2014-12-31 09:13:57
立即可以行权的股份支付为什么是直接记入股本溢价～～～而不是先记入资本公积～等到实际行权再转入溢价'

回答人：chenyiwei
授予后立即可以行权，表明权益工具已经授予（无论激励对象最终是否行权）。所以应按照所授予的权益工具的价值直接贷记股本溢价。如前所述，所授予的权益工具不是股票本身，而是期权。

提问人：suhobo 时间：2015-01-29 11:53:34
教科书永远只是教科书，讲解的案例是授予期权，和限制性股票还是有区别的。限制性股票在授予日是吸到员工的钱了，只是卖价比市价便宜，股本的变化在中登公司已经登记了，事务所也出具验资报告了，所以要进行会计处理：借：银行存款 贷：股本 贷：资本公积

回答人：chenyiwei
不要忘记：对限制性股票，还要同时确认回购义务。

提问人：zhmsh 时间：2015-08-31 11:39:00
陈版主，看了上面的资料，，我整理限制性股票会计分录为： 限制性股票会计分录 1 、限制性股票授予日，按授予价格缴款 借：银行存款 贷：股本（股票面值*股数） 资本公积—资本溢价 同时确认负债： 借：资本公积—其他资本公积（按授予价格） 贷：
其他流动负债—限制性股票回购 2 、资产负债表日分摊本年成本（按模型确定价值直线法分摊）： 借：管理费用—限制性股票（母公司部分） 贷：资本公积—其他 3 、确认子公司费用 母公司： 借：长期股权投资—清远公司 贷：资本公积—其他 子公司： 借：管理费用—限制性股票 贷：资本公积—其他 合并抵消： 借：资本公积—其他 贷：长期股权投资—清远公司 4 、到期日，成功解锁，按解锁数量和金额 借：其他流动负债—限制性股票回购 贷：资本公积—其他资本公积（按授予价格） 5 、到期日，未成功解锁，按回购数量和金额 借：股本（库存股，未回购时） 资本公积—资本溢价 贷：银行存款 同时： 借：其他流动负债—限制性股票回购 贷：
资本公积—其他资本公积（按授予价格） 冲回前期费用： 借：资本公积—其他 贷：以前年度损益调整
请问这样对吗，请指教。

回答人：chenyiwei
1 、确认回购义务的资本公积明细科目直接是股本溢价，不是其他资本公积； 2 、最后如果未满足解锁条件，需要回购的，则冲回前期已确认费用的影响应直接贷记最后年度的管理费用，不调整以前年度损益。

提问人：zengfengxia 时间：2015-09-01 11:18:47
请教陈版关于授予日的认定，无论是限制性股票还是股票期权是不是都是股东大会通过日？限制性股票的董事会实际安排员工缴款日应当与授予日无关，若股东大会通过后，员工未实际缴款，表明放弃授予减少授予数量。不能因此认为员工缴款日为授予日对吗？
实务中会存在股东大会通过日市价较高而股东缴款日市价下跌的情况（甚至低于行权价），可能会有部分被授予日放弃，但我理解不能因此认为员工实际缴款日才是双方达成一致的授予日？ 另外，确认回购义务时是做股本溢价还是做库存股？

回答人：chenyiwei
1 、基本赞同你的理解。 2 、确认回购义务时，按财政部的意见是借记库存股，但我个人不赞同，因为这时并不是公司自身持有自己股份，股份还是登记在激励对象名下的，在一些情况下激励对象还可以在一定范围内行使股东权利

提问人：zhanghaox201 时间：2015-10-08 11:37:38
陈版，对于未满足回购条件而回购的，是否一定要冲回以前确定的管理费用，还是需要看对于可行权条件的满足情况？

回答人：chenyiwei
如果不满足服务期限条件和非市场业绩条件的，则冲回已确认的费用；如果已满足这两类条件的，则不冲回。

提问人：2828466 时间：2015-12-10 10:13:17
陈版，请教：限制性股权激励股份支付的所得税税前扣除金额与授予权益的公允价值（授予日股票公允价值和授予价的差异）是一种什么关系，是相等吗，还是有其他的关系。谢谢。

回答人：chenyiwei
不同。税务上的扣除金额是（实际解锁日目标股份市价－原授予价格）*实际解锁股数。这胡会计上在授予日即确定了权益工具的公允价值并在后续保持不变不同。会计上确认的费用与实际行权时的股价无关。

提问人：dxnb123 时间：2015-12-25 15:17:25
陈老师，对于这样的限制性股票期权，如果在授予日后的第 48 个月，未满足解锁条件，第三期解锁数量为 0 ，是否在第四个周年对前几个周年已确认的因第三个解锁期股份支付产生的费用予以冲销，金额=-a/3/4*3

回答人：chenyiwei
在确定不能满足解锁条件之日即可进行该账务处理，将以前期间确认的与不能解锁部分对应的股份支付累积费用冲回，调整本期的管理费用。同时本期不再确认与不满足业绩条件的股份相关的股份支付费用。

提问人：tao-tian 时间：2016-01-14 13:24:38
陈版，您好，有问题再向您确认一下：如： 2014 年 1 月 20 日授予股票激励计划， 2015 年 1 月 20 日解锁20%， 2016 年 1 月 20 解锁40%， 2017 年 1 月 20 日解锁40%。 2015 年 1 月 20 日解锁时，基本满足解锁条件，少量因考核或辞职不符合解锁条件，那么需要将这部分不符合解锁条件部分在 2014 年确认的管理费用在 2015 年借：管理费用 贷：资本公积冲回；② 2015 年 12 月 31 日根据报表可以确定不满足第二期的业绩要求，那么 2015 年度中确认的费用中将2016/1/20解锁部分分摊的冲回，该部分在 2014 年度确认的费用也同时冲回？③ 2015 年 12 月 31 日如何考虑在 2014 年和 2015 年已确认了第三期解锁分摊的费用？如果预计第三期也无法满足业绩要求，是否在 2015 年 12 月 31 日将 2014 年和 2015 年确认的费用全部冲回？④如果因 2015 年不满足业绩条件，不确认 2015 年分摊的费用，同时需要冲回前期确认的费用，那么附注管理费用科目中是否是将该部分单独列项以负数列示？

回答人：chenyiwei
1 、 2015 年 12 月 31 日根据报表可以确定不满足第二期的业绩要求，则 2015 年不确认与第二期相关的股份支付费用，并将 2014 年内已确认的第二期股份支付费用在 2015 年度冲回，冲减 2015 年度的管理费用。 2 、 2015 年 12 月 31 日，如果预计第三期的业绩条件也很难满足，则 2015 年内不确认与第三期相关的股份支付费用，并将 2014 年内已确认的第三期股份支付费用在 2015 年度冲回，冲减 2015年度的管理费用。如果后续 2016 年度的业绩达到考核条件的，则第三期股份支付的相关费用将全部作为 2016 年度的管理费用确认。
上述冲减可能导致 2015 年度的“管理费用——股份支付”出现负数。
另外，建议务必注意以下问题： 1 、因为基于“公司 2016 年完成业绩达到行权条件的可能很小”的预期，在 2015 年度内没有确认与第 3期解锁部分相关的股份支付费用，并将前期累计已确认的该期费用全部冲回，因此应当注意该假设与所公布的 2015 年年度报告的“管理层讨论与分析”部分中对未来业务发展预测等前瞻性信息的披露的一致性。如出现矛盾的，应根据《中国注册会计师审计准则第1521 号——注册会计师对含有已审计财务报表的文件中的其他信息的责任》的相关规定进行适当处理。 2 、如果 2016 年的业绩超出预期，导致第 3 期最终达到解锁条件的，则第 3 期对应的股份支付费用将全部计入 2016 年度的管理费用。 3 、对于此类以账面净利润或净资产收益率为主要业绩条件的股份支付计划，要当心出现一种特殊的“死循环”，即：某年扣除股份支付费用之前的净利润是满足该年度解锁或行权的业绩条件的，但如果因此而导致确认股份支付费用，则扣除股份支付费用之后的净利润将不满足业绩条件；反过来，某年度因扣除股份支付费用前的净利润不满足业绩条件而冲回前期已确认的股份支付费用之后，反而有可能导致其满足该年度业绩条件。对此类“死循环”情形如何处理，公司应当注意做好预案，必要时提请股权激励方案中规定的对该方案有解释权的机构对相关指标的含义作出进一步具体解释。

提问人：zhs7403 时间：2016-01-14 21:14:29
陈老师，我理解这里的业绩是否区分市场业绩和非市场？非市场我理解您说的对，市场业绩决定授予的价格，因此不冲回？

回答人：chenyiwei
是的，此处讨论假设业绩条件均为非市场条件。如果是市场条件，则另当别论。

提问人：Alisa_wang 时间：2016-08-21 14:20:35
陈老师： 1.限制性股票的等待期：上市公司应当综合考虑限制性股票锁定期和解锁期等相关条款，按照《企业会计准则第 11 号——股份支付》相关规定判断等待期,进行与股份支付相关的会计处理。具体是如何处理？是将授予日股票的公允价值与授予价格之间的差额（公允价值后续不调整？），在等待期内，分期 借：成本费用 贷：资本公积-其他资本公积吗？这个金额要根据预计可能离职的人进行估计调整吗？如果说中途走了 10 个人，那这 10 个人的费用肯定就不再计入成本费用及资本公积了。但在授予日已经收到的股权 及预计回购的库存股是否相应调整，还是等到解锁期结束之后，统一调整？ 2.上市公司达到限制性股票解锁条件而无需回购的股票，按照解锁股票相对应的负债的账面价值，借记“其他应付款——限制性股票回购义务”等科目，按照解锁股票相对应的库存股的账面价值，贷记“库存股”科目，如有差额，则借记或贷记“资本公积——股本溢价”科目。 达到解锁条件，不需要回购时，库存股与其他应付款之间在什么情况下会出现差额呢？ 同时是否要做一笔处理，将等待期的资本公积—其他资本公积转入资本公积-资本溢价。

回答人：chenyiwei
1 、限制性股票方式的股权激励的会计处理实际上涉及两项会计准则：股份支付费用和对应的资本公积的确认，适用股份支付准则；
限制性股票回购义务的确认和计量，适用金融工具会计准则。你在第一个问题中提到的事项都是与股份支付费用和对应的资本公积的确认相关，所以都是适用股份支付准则，你的理解基本合理。 2 、一般差额较为少见。如有差额则调整权益。 同时应编制将“资本公积——其他资本公积”转入“资本公积——股本溢价”的调整分录。

提问人：Alisa_wang 时间：2016-08-22 14:49:20
在等待期，入成本费用的金额是要根据离职和预计离职的人数不断修正预计数，计入成本费用及资本公积。那么，在授予日已经收到的股权及预计回购的库存股是否相应调整，还是等到解锁期结束之后，统一调整？

回答人：chenyiwei
不能随时调整，只能到确定发生回购义务时或者回购义务解除时统一调整。 这就涉及到股份支付准则和金融工具准则在理念上的一个差异：股份支付准则允许按照离职率等参数修正可行权的最佳估计数，对预计很可能不会行权的部分不确认费用和资本公积；但金融工具准则所规定的会计处理模式是建立在严格的合同条款基础上的（因为根据金融工具的定义，金融工具本身就是合同），根据《企业会计准则第 22 号——金融工具确认和计量》第二十六条规定，只有当金融负债的合同义务全部或部分解除时，才能终止确认金融负债或其一部分。所以对这部分回购义务负债要求是全部确认，而不能根据对离职率的估计仅确认其一部分，后续对该负债的转销也必须到确定该义务消除时才能进行会计处理。

提问人：学以 时间：2017-11-24 17:05:11
陈版，那对于限制性股票来说，在授予日激励对象即取得股票，不就是立即可行权吗？

回答人：chenyiwei
对限制性股票而言，解锁才算行权。

提问人：yiyumjjay 时间：2017-11-29 10:53:57
陈老师，请教一个问题。我们有个客户等待期是从股权登记日开始计算的（非授予日），说是交易所要求，那么费用摊销应该是从授予日开始摊还是从股权登记日开始摊销。

回答人：chenyiwei
仍从授予日开始。

提问人：shiyunhao2 时间：2017-12-13 14:01:21
陈版您好，对于限制性股票 在授予日即缴纳行权价款，但是以后分三年解禁，那么在以后三年内确认的成本费用总额是是用授予日的股票公允-行权价 还是授予日股票公允-行权价-看跌期权价值呢？

回答人：chenyiwei
现在的口径是授予日的股票公允-行权价。不考虑期权定价模型调整。

提问人：yiyumjjay 时间：2018-01-12 20:59:33
陈老师，因为公司股权激励预案里面等待期是从股权登记日开始计算，第一批等待期限为一年。如果从授予日开始摊销的话，从授予日一直摊销到解禁日吗，那等待期摊销的期限不是延长了么，这个有没有什么依据？谢谢陈老师。

回答人：chenyiwei
依据股份支付准则对“授予日”“等待期”的定义判断。参考《讲解 2010 》P181~182，特别是P182的示意图。